臺灣高等法院交通事件裁定　　　　　　 94年度交抗字第436號
抗　告　人　甲○○
即受處分人
上列抗告人因違反道路交通管理處罰條例案件，不服臺灣桃園地
方法院中華民國94年5月1日所為裁定（94年度交聲字第78號），
提起抗告，本院裁定如下：
    主  文
抗告駁回。
    理  由
一、本件抗告人經舉發於民國（下同）九十三年十二月十三日上
    午十時二十九分許，駕駛ＨＺ－○八七五號自小客車，行經
    台北縣瑞芳鎮台二線鼻頭隧道前限速五十公里之路段，經測
    速時速七十二公里，超速二十二公里，滿二十公里，經原處
    分機關交通不公路總局新竹區監理所桃園監理依道路交通管
    理處罰條例第四十條第一項、第六十三條第一項規定，裁處
    罰鍰新臺幣一千九百元，並記違規點數一點。有前揭舉發違
    反道路交通管理事件通知單、裁決書及申訴單等影本各一件
    附卷可稽。抗告人則以當日該路段管制燈光號誌損壞、路面
    標線不清，舉發照相裝置設於隧道出口處，出口前方路段與
    隧道管制路況有別，未增設必要之標誌、標線、號誌，令駕
    駛人無所適從，抗告人無過失云云提起聲明異議。
二、原裁定以：抗告人經合法傳喚未到庭陳述意見，然依其書面
    所陳，其確有於上開時、地，駕駛前述車輛，行經上開路段
    無誤，而抗告人於上開時、地，駕駛前述車輛以時速七十二
    公里之速度行駛而超速違規一節，亦有舉發測定所使用照相
    式測速儀所攝照片在卷，依該照片顯示，抗告人駕駛上開車
    輛違規時，並無其他車輛自其車旁經過，測速儀所顯示之車
    速，確為時速七十二公里等情，足認抗告人當時車速確為時
    速七十二公里且無誤測他車車速之可能，抗告人違規超速之
    事實，已堪認定。依台北縣政府警察局九十四年三月二十一
    日北縣警交字第○九四○○三一一九三號函所附照片顯示，
    上開測速照相地點前方確實設有限速五十公里及前有測速照
    相之警告示牌無誤，足見違規路段有關限速標誌相當明確，
    甚至還在測速照相前設有提醒駕駛前有測速照相之警告示牌
    ，抗告人本應按此限速標誌指示行駛，至該路段管制燈光號
    誌是否損壞、路面標線是否不清，與本件超速違規無涉，汽
    車駕駛人自不得以此不相干之情事，而脫免其超速行駛之責
    任，抗告人此部分所辯不足採為其有利之認定。至抗告人所
    稱：測速裝置所在之上開路段隧道出口處路段回歸一般道路
    並具下坡及右轉路況，與隧道管制路況有別，自應依道路交
    通標誌標線號誌設置規則第八十五條第一項之規定，增設必
    要之標誌、標線、號誌云云，然此規定乃法規授權路權機關
    ，基於安全之考量，於路況變更時，應依職權增設必要之標
    誌、標線、號誌，以提醒駕駛人注意路況，小心駕駛，確保
    行車安全，該法規所稱增設必要之標誌、標線、號誌，顯然
    與是否應放寬速限無關，是此部分亦與本件超速違規無涉，
    且上開限速五十公里及前有測速照相之警告示牌，均設於該
    路段隧道前方不遠處，該告示牌距隧道及隧道出口處亦屬適
    當之距離，實無再增設相關限速之標線、標誌之必要，駕駛
    人自應依隧道前方所設置之限速標誌，一貫行駛，抗告人以
    路況已有變更云云置辯，顯屬無稽等情，因而維持原處分機
    關所為之裁決，駁回抗告人之聲明異議，經核認事用法並無
    不合，應予維持。
三、抗告意旨仍執陳詞指摘原裁定不當，惟查：(一)按行車速度，
    應依標誌或標線之規定，必須在無標誌或標線之情況下，始
    應依道路交通安全規則第九十三條第一項各款規定定其行車
    速度，此觀諸道路交通安全規則第九十三條第一項規定甚明
    。本件在上開測速照相地點前方即進入鼻頭隧道前方確實設
    有限速五十公里之標誌、及「前有測速照相」之警告牌示，
    有台北縣政府警察局九十四年三月二十一日北縣警交字第○
    九四○○三一一九三號函所附之現場照片可稽（原審卷第二
    十一頁），則依該標誌之明確規定，該路段之行車速度自為
    時速五十公里。而抗告人駕車行經前開路段時，經雷達測速
    測得時速為七十二公里，亦有卷附之採證照片足憑，並為抗
    告人所不諱言，則抗告人之違規事實，事證已臻明確。(二)依
    抗告人當時行車路線、前開限速標誌、及抗告人經照相採證
    地點之相關位置以觀，抗告人在進入鼻頭隧道前已可由該標
    誌明確得知該路段之行車速度為時速五十公里，而鼻頭隧道
    內之行車狀況並無異常情形，行車速度亦並無特別之管制規
    定，抗告人猶以七十二公里之時速超速行駛，其違規行為即
    使非出於故意，亦顯屬可歸責於抗告人本身之過失所致。至
    於燈光號誌僅係指示車輛及行人停止、注意與行進之用，停
    止線則係用以指示行駛車輛停指之界限（參見道路交通標誌
    標線號誌設置規則第一百九十三條、第一百七十條第一項前
    段），與行車速度無關，故抗告人經測得超速行駛地點之管
    制燈光號誌是否損壞、路面標線是否不清，均與抗告人之超
    速違規行為無涉，不容資為卸責之藉口。另查依前述限速標
    誌之設置位置及路況，已足以使一般用路人明確知悉該路段
    （包括鼻頭隧道內）之行車速度限制，並無額外增設行車速
    限之標誌或標線之必要，抗告意旨指稱該路段設置管理缺失
    乙節，亦屬無據，要無可採。(三)原裁定理由二雖贅引道路交
    通安全規則第九十三條第一項「第一款」規定，然而原裁定
    已敘明「行車速度，依標誌之規定」之意旨，並引用前開限
    速標誌之照片作為認定前開路段行車速度限制之證據資料，
    並無適用法規錯誤或矛盾之情事可言，至於原裁定引用法規
    條項之用語未臻嚴謹，仍與前案情節無礙。(四)綜上所述，本
    件抗告為無理由，應予駁回。
四、據上論結，應依道路交通案件處理辦法第二十六條、刑事訴
    訟法第四百十二條，裁定如主文。
中　　華　　民　　國　　94　　年　　9 　　月　　27　　日
                  交通法庭審判長法  官   宋  祺
                                法  官   陳憲裕
                                法  官   蔡明宏
以上正本證明與原本無異。
不得再抗告。
                                書記官   蔡慧娟
中　　華　　民　　國　　94　　年　　9　　月　　28　 　日
